臺灣高等法院民事判決
109年度重上字第722號
上  訴  人  邱榮章 
訴訟代理人  吳俊宏律師                      
被  上訴人  邱榮平  
訴訟代理人  方正儒律師
上列當事人間請求遷讓房屋等事件，上訴人對於中華民國109年7
月31日臺灣士林地方法院108年度重訴字第50號第一審判決提起
上訴，本院於110年10月5日言詞辯論終結，判決如下：
    主      文
一、上訴駁回。
二、第二審訴訟費用由上訴人負擔。　　 
    事實及理由
壹、本訴部分
一、上訴人起訴主張：
　　兩造為兄弟關係。如附表所示房地（下稱系爭不動產）原為
    被上訴人所有，伊於民國91年9月以新臺幣（下同）230萬元
    向被上訴人購買系爭不動產，並於同年月10日將買賣價金匯
    至被上訴人之合作金庫商業銀行股份有限公司三重分行帳號
    0000000000000號帳戶（下稱系爭合庫帳戶，匯款部分則下
    稱系爭230萬匯款），嗣並委託代書黃言廉於同年11月28日
    辦畢系爭不動產之所有權移轉登記（下稱系爭所有權移轉登
    記）。惟伊因顧及兩造母親邱秋娥仍住在系爭房屋內，故未
    要求被上訴人搬遷。然邱秋娥於104年7月20日死亡，被上訴
    人未經伊同意使用系爭房屋，為無權占有，伊爰依民法第76
    7條第1項前段及第179條規定，訴請被上訴人將系爭房屋騰
    空遷讓返還伊，及給付伊按月以1萬5,000元計算之相當於租
    金之不當得利。並聲明：㈠被上訴人應自系爭房屋遷出，將
    系爭房屋返還予上訴人。㈡被上訴人應自104年7月21日起至
    返還系爭房屋之日止按月給付上訴人1萬5,000元。【原審就
    本訴部分判決上訴人全部敗訴，上訴人不服，提起上訴】並
    於本院上訴聲明：㈠原判決關於本訴部分廢棄。㈡被上訴人應
    自系爭房屋遷出，將系爭房屋返還予上訴人。㈢被上訴人應
    自104年7月21日起至返還前開房屋之日止按月給付上訴人1
    萬5,000元。
二、被上訴人則以：
　　伊於74年間以工作積蓄及貸款購買系爭不動產後，即與母親
    邱秋娥及重度身心障礙大哥邱榮冠同住系爭房屋，並負責照
    顧其等生活起居，歷年稅賦及修繕等費用亦均由伊支付。伊
    於90年間與大陸地區籍謝翠梅結婚後，因謝翠梅與母親之語
    言及生活習慣、觀念不合，時生爭執與衝突，母親恐伊不測
    時，將由謝翠梅取得系爭不動產，產生能否繼續居住之疑慮
    ，遂要求伊將系爭不動產借名登記予上訴人所有，伊為維繫
    家庭和諧，不願忤逆母親，遂同意與上訴人約定就系爭不動
    產成立借名登記契約（下稱系爭借名登記關係），並將相關
    證件交由母親至黃言廉代書事務所辦理系爭所有權移轉登記
    。又上訴人雖主張有系爭230萬元匯款，但系爭合庫帳戶實
    為母親管理使用，而非伊使用，即伊並未收取該金錢，亦未
    與上訴人有買賣系爭不動產之合意。詎母親於104年7月20日
    過世後，上訴人即將系爭不動產之繳稅通知單寄送地址變更
    至其住所地址，嗣並提起本件訴訟，要求伊遷出及返還系爭
    房屋暨給付相當於租金之不當得利，然系爭不動產為伊所有
    ，上訴人自不得對被上訴人為上開請求等語，資為抗辯。並
    於本院答辯聲明：上訴駁回。
三、本件經整理並與兩造協議簡化爭點後，確認兩造不爭執事項
    如下（見本院卷二第39至40、162頁）：　　
　㈠兩造為兄弟關係，系爭不動產原為被上訴人所有，於91年11
    月28日以買賣為原因，移轉登記予上訴人所有迄今（見原審
    卷一第214至218頁、原審士調卷第6至8頁）。而上訴人曾於
    91年9月10日以郵政跨行匯款230萬元至以被上訴人名義申辦
    之系爭合庫帳戶（見原審卷一第194、269頁）。
　㈡系爭房屋歷來均由被上訴人居住使用（上訴人於77至78年間
    曾居住在此），兩造之母親邱秋娥、大哥邱榮冠生前（先後
    於104年7月20日及109年3月8日死亡）亦均與被上訴人同住
    系爭房屋。系爭房屋目前則由被上訴人及配偶謝翠梅暨女兒
    邱婷婷居住使用中（見原審士調卷第40至41頁）。
　㈢上訴人前以107年8月3日板橋文化路郵局002487號存證信函催
    告被上訴人返還系爭房屋並請求相當於租金之不當得利（見
    原審士調卷第9至11頁）；被上訴人嗣以107年8月24日臺北
    金南郵局000354號存證信函通知上訴人終止系爭借名契約，
    並限期將系爭不動產所有權移轉登記予被上訴人，上訴人於
    107年8月27日收受（見原審士調卷第56至60頁）。
四、本院之判斷　
　　上訴人主張系爭不動產為其所有，被上訴人未經其同意而無
    權占有，其得依民法第767條第1項前段及第179條規定，請
    求被上訴人騰空並遷讓返還系爭房屋，及按月給付1萬5,000
    元之相當於租金之不當得利等情，為被上訴人所拒，並以前
    詞置辯。是本件應審究之兩造主要爭點，即為： ㈠上訴人主
    張以230萬元向被上訴人買受系爭不動產、被上訴人主張兩
    造就系爭不動產有系爭借名契約關係，何者為有理由？㈡上
    訴人請求被上訴人遷讓系爭房屋及給付相當於租金之不當得
    利，有無理由？經查：
　㈠上訴人主張以230萬元向被上訴人買受系爭不動產，應非真實
    ，被上訴人主張兩造間就系爭不動產有系爭借名登記關係，
    則應屬實情：
　⒈按稱借名登記者，謂當事人約定一方將自己之財產以他方名
    義登記，而仍由自己管理、使用、處分，他方允就該財產為
    出名登記之契約，其成立側重於借名者與出名者間之信任關
    係，在性質上應與委任契約同視，倘其內容不違反強制、禁
    止規定或公序良俗者，應賦予無名契約之法律上效力，並類
    推適用民法委任之相關規定（最高法院98年度台上字第990
    號裁判要旨、106年度台上字第2678號判決參照）。又借名
    登記契約為諾成契約，當事人互相表示意思一致，即能成立
    ，不以做成書面為必要；且互相表示意思一致，不限於當事
    人直接為之，其經第三人媒介而將當事人互為之意思表示從
    中傳達而獲致意思表示一致者，仍可成立契約關係（最高法
    院107年度台上字第521號、109年度台上字第2291號判決參
    照）。且因借名登記契約之成立，側重於借名者與出名者間
    之信任關係，當事人間若未訂立書面契約以保留證據，借名
    人得就客觀事實舉證，如由何人出資、何人管理使用收益等
    情形，以證明其與登記名義人間，確有借名登記之合意存在
    。且證明借名登記契約成立之證據資料，不以直接證據為限
    ，倘綜合其他情狀，證明由一方出資取得財產登記他方名下
    後，仍持續行使該財產之所有權能並負擔義務者，非不得憑
    此等間接事實，推理證明彼等間存有借名登記契約（最高法
    院105年度台上字第600號、110年度台上字第1323號判決參
    照）。而法院為判決時，應斟酌全辯論意旨及調查證據之結
    果，依自由心證判斷事實之真偽，民事訴訟法第222條第1項
    前段定有明文。
　⒉上訴人主張系爭不動產係其向被上訴人所買受，而為其所有
    一節，固據其提出系爭不動產之所有權狀、建築改良物及土
    地買賣所有權移轉契約書（下稱系爭公契）等為證（見原審
    士調卷第6至8頁、原審卷一第96至97、152至154頁），並有
    臺北市建成地政事務所108年10月25日北市建地籍字第10870
    17500號函所附系爭房屋之異動索引表可參（見原審卷第213
    至214頁）。惟被上訴人則抗辯因母親邱秋娥恐其倘遭遇不
    測時，將由其配偶謝翠梅繼承取得系爭不動產，憂慮能否繼
    續居住使用，其遂應母親之要求，借用上訴人名義登記為系
    爭不動產所有權人等情。經查，兩造均不爭執辦理系爭所有
    權移轉登記之地政士即證人黃言廉（原名黃棟源）於原審證
    述：當時是邱秋娥來找伊很多次，第一次來問過戶要繳多少
    稅，後來聽邱秋娥說，被上訴人與謝翠梅常吵架，好像也有
    報警，邱秋娥有問，如果被上訴人發生意外，則產權會變成
    誰的，因被上訴人的配偶是大陸人，伊跟邱秋娥說，如果被
    上訴人發生意外，產權就是配偶的，最後邱秋娥把系爭不動
    產過戶資料，包括所有權狀、身分證及印鑑證明，全部交給
    伊，說是要先過戶給上訴人，以防被上訴人有意外，產權會
    被大陸配偶拿走，就是說不要讓被上訴人配偶繼承，所以要
    先過戶給上訴人，辦理過戶前，兩造有分別來伊事務所講過
    戶的事情，過戶就是依邱秋娥的意見去辦理，至於買賣價金
    是邱秋娥決定，兩造都沒有跟伊說房子要買賣多少錢，也沒
    有說要買賣等語明確（見原審卷一第120至124頁），核與被
    上訴人前揭所辯之情相符，則被上訴人抗辯其將系爭不動產
    移轉登記予上訴人名下，係本於系爭借名登記關係，應非子
    虛，且係經由邱秋娥將兩造同意就系爭不動產成立借名登記
    關係之互為意思表示，從中傳達，而獲致意思表示合致。
　⒊又證人即兩造之大姊邱玉莉於原審證述：於系爭不動產過戶
    後1個禮拜，伊回系爭房屋，母親（即邱秋娥）跟伊說，因
    婆媳不和，她怕系爭不動產變成弟媳的，所以暫將房子過戶
    給上訴人，是借名過戶，母親說要過戶回被上訴人名下，等
    她死再說等語（見原審卷一第125頁）；另證人即邱玉莉之
    女兒郭伃昇於原審亦證述：系爭不動產過戶後1個月內，伊
    回去探望外婆（即邱秋娥），外婆跟伊說，因她跟小舅媽（
    即謝翠梅）相處不愉快，如果小舅（即被上訴人）發生什麼
    事，擔心小舅媽把小舅的財產變賣，所以才去做過戶，這個
    過戶只是形式上過戶，房子是小舅買的，小舅繼續住這邊等
    語（見原審卷二第47-1至48頁），渠等證述系爭不動產由被
    上訴人名義移轉登記為上訴人名義之原因，均核與證人黃言
    廉前揭證詞及被上訴人之抗辯相符。再者，上訴人雖於91年
    11月28日以買賣為原因而受移轉登記為系爭不動產之所有權
    人，然系爭房屋卻始終為被上訴人居住使用，為兩造所不爭
    執，符合不動產借名登記之一般客觀情狀，並與前揭證人黃
    言廉、邱玉莉及郭伃昇一致證述系爭所有權移轉登記係本於
    系爭借名登記關係一節相互契合。從而，被上訴人抗辯係因
    母親恐其遭遇不測時，將由其配偶謝翠梅取得系爭不動產，
    其遂應母親要求，借用上訴人名義，本於兩造系爭借名登記
    關係，辦理系爭所有權移轉登記等情，應係實情。
　⒋上訴人固主張其以230萬元匯款向被上訴人購買系爭不動產，
    並提出郵政跨行匯款申請書（見原審卷一第99頁），及以其
    配偶邱鐘阿秀為證人，證述其以總價230萬元向被上訴人購
    買系爭不動產云云（見原審卷二第44頁）。而被上訴人就上
    開匯款之客觀事實雖不爭執，然否認其與上訴人有以上開價
    額買賣系爭不動產之合意、系爭合庫帳戶係其使用及其有收
    受上開款項等情，並抗辯上開帳戶係其母親使用。經查：
　⑴證人黃言廉於原審證述：邱秋娥問過戶要繳多少稅，伊分析
    給她聽，過戶會有增值稅、契稅，兄弟過戶有贈與稅，如要
    省贈與稅，要有實際資金流程，就是做金流等語（見原審卷
    一第120至124頁），則邱秋娥為恐被上訴人遭遇不測時，系
    爭不動產將由其配偶謝翠梅取得，遂經兩造同意成立借名登
    記關係，並辦理系爭所有權移轉登記，又為避免遭課徵贈與
    稅（詳遺產及贈與稅法第5條第6款規定），依證人黃言廉所
    述，必須具備實際資金流程，則上訴人縱有匯款230萬元至
    系爭合庫帳戶，是否屬於買賣價金之支付，即非無疑。況且
    ，上訴人主張其以系爭230萬元匯款向被上訴人購買系爭不
    動產，然其所提出之系爭公契，卻記載買賣價金合計254萬4
    ,622元【即系爭土地232萬8,122元＋系爭房屋21萬6,500元】
    ，並非230萬元，乃上訴人就其所稱之買賣價金究竟金額為
    何？未見有經兩造合意之客觀事證。是上訴人僅以系爭230
    萬元匯款主張有買賣系爭不動產之事實，非可遽採。至系爭
    公契金額之計算，核係參考系爭不動產91年之土地公告現值
    計232萬8,122元【〔（8415/1000）＋（283640/7000）〕每
    平方公尺公告現值85,800元≒2,328,122元】及92年房屋課稅
    現值21萬3,900元（課稅期間為91年7月1日起至92年6月30日
    止，見原審卷一第135頁）。可見，上訴人主張之買賣價格2
    30萬元，甚至猶低於系爭土地之公告現值，應非正常之不動
    產買賣交易之情。
　⑵上訴人主張被上訴人出售系爭不動產，係因與其配偶謝翠梅
    吵架，謝翠梅向其要錢之故云云。查辦理系爭所有權移轉登
    記時，系爭不動產並無任何貸款一節，為兩造所不爭執（見
    原審卷一第183頁）。倘若被上訴人確有資金需求，以被上
    訴人當時尚有穩定工作及收入之情況（見原審卷一第277、2
    51至252、230至239、197至206頁），其非不得以系爭不動
    產向銀行設定抵押權擔保而貸款以支應，既仍保有系爭不動
    產繼續居住使用，又能獲款應急，非僅有出售系爭不動產一
    途。可見，有關上訴人主張以230萬元向被上訴人購買系爭
    不動產之原因乙節，尚非可採。
  ⒌上訴人雖以證人黃言廉係以辦理不動產過戶登記為其主要業
    務，而系爭所有權移轉登記歷時已久，其經手辦理之不動產
    過戶登記應不在少數，其卻可敘述當時細節云云，而質疑其
    證言之可信性。然衡之證人黃言廉與兩造均無任何利害關係
    ，且經其親自到庭具結作證（見原審卷一第157頁），衡情
    其並無虛構前揭證詞，而甘冒偽證罪處罰之可能，是上訴人
    所述，洵非可採。
  ⒍上訴人又稱，系爭所有權移轉登記若係為免謝翠梅取得系爭
    不動產而辦理借名登記，自應防免謝翠梅知悉，且據邱玉莉
    與母親間之書信可知，雙方關係惡劣，邱秋娥豈會對邱玉莉
    提及系爭所有權移轉登記係借名登記，甚至尚向郭伃昇宣揚
    此事，又渠等證述內容均係聽聞邱秋娥轉述，渠等未曾親自
    見聞借名登記之約定過程，是其與郭伃昇之證詞，均非可採
    云云。查邱玉莉及郭伃昇與邱秋娥係母女及祖孫之近親關係
    ，且參上訴人取得之邱玉莉書信（本院卷一第75至79、115
    至123頁），縱有些許埋怨，然多屬邱玉莉與母親敘述私密
    之事，顯示邱玉莉與母親仍有相當信賴關係，況參邱秋娥嗣
    於臺灣基督長老教會馬偕醫療財團法人馬偕紀念醫院就醫資
    料，除邱秋娥自行簽署相關同意書外，被上訴人及邱玉莉均
    曾隨伺邱秋娥就醫（見本院卷一第299至321頁），是尚難以
    上開書信中之埋怨言語而謂邱玉莉與母親關係惡劣。又上訴
    人亦稱證人邱玉莉與系爭不動產並無任何利害關係（見本院
    卷二第62頁），則邱秋娥就系爭借名登記關係，亦無對邱玉
    莉及郭伃昇隱瞞之必要，渠等曾聽聞邱秋娥提及，亦無可疑
    。再據前述，邱秋娥係系爭所有權移轉登記之安排與決定者
    ，並由其將兩造同意借名登記之互為意思表示從中傳達而獲
    致意思表示合致，則邱玉莉及郭伃昇聽聞邱秋娥敘述系爭所
    有權移轉登記之原因即系爭借名登記關係，自屬可採，況渠
    等證述系爭所有權移轉登記之原因，復與證人黃言廉前揭證
    詞及被上訴人抗辯暨上開系爭不動產由被上訴人持續居住使
    用等客觀事實相符，自堪採信。上訴人前揭指摘，亦無足取
    。
  ⒎上訴人固又提出系爭不動產之92年至108年之房屋稅繳款書及
    92年至107年之地價稅繳款書，主張系爭不動產之上開稅金
    均由其繳納云云。然被上訴人抗辯：系爭不動產自74年至10
    4年間之地價稅、房屋稅都是伊繳納，後來因上訴人於104 
    年8月31日到伊家裡（即系爭房屋），要伊將所有權狀及所
    有稅單交給其過目，當天上訴人就把資料拿走，伊以電話催
    還上訴人都不還，後來上訴人變更稅單通訊地址為上訴人之
    住所，自105年起到現在都是由上訴人繳納等語（見原審卷
    一第128頁）。經查，於系爭所有權移轉登記後，系爭不動
    產之房屋稅繳款書投遞地址，僅92年變更為上訴人住處地址
    ，93年起則又變更為系爭房屋地址，於邱秋娥死亡後，方於
    106年再變更為上訴人住所地址，而地價稅繳款書之通訊地
    址，則自92年至104年均為系爭房屋地址，同於邱秋娥死亡
    後，方於105年變更為上訴人住所地址，且除92年及99年之
    地價稅係在上訴人住所地之新北市三重區繳納外，其餘均在
    被上訴人居住之系爭房屋所在地臺北市大同區繳納，此參上
    開繳款書即知（見原審卷一第135至151頁），可見上開稅單
    於104年以前係以被上訴人居住之系爭房屋投遞，且大多於
    系爭房屋所在地繳納稅金，是上開稅金是否確由上訴人繳納
    ，尚非無疑。從而，上訴人持上開稅金繳款書，欲主張該等
    稅金均由其繳納及系爭不動產確係其購買及所有，即無從採
    信。
  ⒏綜上，上訴人主張其以系爭230萬元匯款向被上訴人買受系爭
    不動產，其為系爭不動產之所有權人云云，無從認定屬實。
    而被上訴人抗辯兩造間就系爭不動產有系爭借名登記關係存
    在，即系爭不動產係其借用上訴人名義登記，則應屬實情。
　㈡上訴人請求被上訴人遷讓系爭房屋及給付相當於租金之不當
    得利，並無理由：
　⒈按所有人對於無權占有或侵奪其所有物者，得請求返還之，
    民法第767條第1項前段定有明文。如前所述，系爭不動產雖
    經辦理系爭所有權移轉登記，目前登記在上訴人名下，然係
    被上訴人借用上訴人之名義登記，兩造間就系爭不動產有系
    爭借名登記關係存在，則依系爭借名登記之內部關係，被上
    訴人居住使用系爭房屋，自非無權占用。從而，上訴人依民
    法第767條第1項前段規定，請求被上訴人應將系爭房屋遷讓
    返還上訴人，並無理由，不應准許。
　⒉次按無法律上之原因而受有利益，致他人受有損害者，應返
    還其利益；雖有法律上之原因，而其後已不存在者亦同，民
    法第179條定有明文。無權占用他人房屋或土地者，依社會
    通常之概念，可能享有相當於租金之利益，並致所有人受有
    無法使用收益之損害，房屋或土地所有權人得請求占用人返
    還該利益（最高法院61年度台上字第1695號裁判要旨參照）
    。惟如前述，被上訴人就系爭房屋並非無權占有，則其居住
    使用系爭房屋，自未受有相當於租金之不當得利，致上訴人
    受有損害。則上訴人依民法第179條規定，請求被上訴人給
    付相當於租金之不當得利，於法無據，亦無從准許。
貳、反訴部分
一、被上訴人起訴主張：
　　系爭不動產係伊所有，伊因與上訴人成立系爭借名登記關係
    而辦理系爭所有權移轉登記。惟伊業於107年8月24日以存證
    信函通知上訴人終止系爭借名登記關係，上訴人並於同年月
    27日收受上開存證信函。伊爰類推適用民法第541條第2項及
    依民法第179條規定，擇一請求上訴人將系爭不動產所有權
    移轉登記予伊等語，因而於原審聲明：上訴人應將系爭不動
    產所有權移轉登記予被上訴人。【原審為上訴人敗訴之判決
    ，上訴人不服，提起上訴】並於本院答辯聲明：上訴駁回。
二、上訴人則以：
　　系爭不動產係伊於91年9月以230萬元向被上訴人購買，並於
    同年11月28日辦畢系爭所有權移轉登記，伊為系爭不動產之
    所有權人，兩造間並無系爭借名登記關係存在，被上訴人自
    無權要求伊將系爭不動產之所有權移轉登記予被上訴人等語
    ，資為抗辯。並於本院上訴聲明：㈠原判決關於反訴部分廢
    棄。㈡被上訴人於第一審之反訴駁回。　　
三、本院之判斷：　　
　　被上訴人主張系爭不動產係其本於系爭借名登記關係，而借
    用上訴人之名義登記，其已終止係爭借名登記關係，自得類
    推適用民法第541條第2項及依民法第179條規定，擇一請求
    上訴人將系爭不動產所有權移轉登記予其等情，為上訴人所
    否認，並以前詞置辯。是本件應審究之兩造主要爭點，即為
    ：被上訴人請求上訴人將系爭不動產所有權移轉登記予被上
    訴人，有無理由？　　
  ㈠按當事人之任何一方得隨時終止委任契約。受任人以自己之
    名義，為委任人取得之權利，應移轉於委任人。民法第549
    條第1項及第541條第2項分別有所明定。而因借名登記關係
    性質上應與委任契約同視，並類推適用民法委任之相關規定
    ，業如前述，則上開規定於借名登記契約關係，亦均得以類
    推適用。
  ㈡本件系爭不動產雖登記於上訴人名下，然係被上訴人借用上
    訴人名義登記，兩造間就系爭不動產有系爭借名登記關係存
    在，業如前述。而被上訴人業以107年8月24日臺北金南郵局
    000354號存證信函通知上訴人終止系爭借名登記關係，並限
    期將系爭不動產所有權移轉登記予被上訴人，上訴人則於10
    7年8月27日收受上開存證信函（見原審士調卷第56至60頁）
    ，業如不爭執事項㈢，揆之民法第549條規定，系爭借名登記
    關係已因被上訴人為終止之意思表示，而告終止。乃被上訴
    人類推適用民法第541條第2項規定，請求上訴人將系爭不動
    產所有權移轉登記予被上訴人，於法有據，應予准許。
  ㈢被上訴人類推適用民法第541條第2項規定所為請求，既有理
    由，其併依民法第179條規定，請求擇一判決部分（見本院
    卷二第162頁），即無再予審究之必要，附此敘明。　　
參、綜上所述，本件本訴部分，上訴人依民法第767條第1項前段
    規定，請求被上訴人應將系爭房屋遷讓返還上訴人，及依民
    法第179條規定，請求被上訴人給付相當於租金之不當得利
    予上訴人，均無理由，原審為上訴人敗訴之判決，核無不合
    。另本件反訴部分，被上訴人類推適用民法第541條第2項規
    定，請求上訴人將系爭不動產所有權移轉登記予被上訴人，
    為有理由，原審判命上訴人應移轉登記，亦無不合。上訴意
    旨指摘原判決不當，求予廢棄改判，為無理由，應予駁回。
肆、本件事證已臻明確，兩造其餘之攻擊或防禦方法及所用之證
    據，經本院斟酌後，認為均不足以影響本判決之結果，爰不
    逐一論列，附此敘明。
伍、據上論結，本件上訴無理由，依民事訴訟法第449條第1項、
    第78條，判決如主文。
中　　華　　民　　國　　110 　年　　10　　月　　26　　日
                    民事第六庭   
                        審判長法  官  陶亞琴
                              法  官  林俊廷
                              法  官  陳賢德 
正本係照原本作成。
上訴人如不服本判決，應於收受送達後20日內向本院提出上訴書
狀，其未表明上訴理由者，應於提出上訴後20日內向本院補提理
由書狀（均須按他造當事人之人數附繕本）上訴時應提出委任律
師或具有律師資格之人之委任狀；委任有律師資格者，另應附具
律師資格證書及釋明委任人與受任人有民事訴訟法第466 條之1
第1項但書或第2項所定關係之釋明文書影本。如委任律師提起上
訴者，應一併繳納上訴審裁判費。
中　　華　　民　　國　　110 　年　　10　　月　　27　　日
　　　　　　　　　　　　    　書記官　張佳樺